【裁判字號】    90,自緝,19
【裁判日期】    901203
【裁判案由】    詐欺
【裁判全文】
臺灣士林地方法院刑事裁定                            九十年度自緝字第一九號
    自  訴  人  一翔交通有限公司  設台北縣三重市○○路一七二之十號二樓
    法定代理人  史乙媗
    代  理  人  甲○○
    被      告  乙○○
右列被告因侵占案件，經自訴人提起自訴，本院裁定如左：
    主  文
自訴駁回。
    理  由
一、自訴意旨略以：被告乙○○與張水明（業經本院判決無罪確定）於民國八十八年
    十月二十七日起，以每日租金新台幣（下同）六百五十元向自訴人一翔交通有限
    公司（下稱一翔公司）承租，車牌號碼Ｇ８－９５３號營業用自小客車乙輛，約
    定每五日繳交租金，並以被告張水明為連帶保證人，自訴人乃將車輛交予被告乙
    ○○，惟被告乙○○自八十九年五月二十七日起，即未再繳交租金，經多次催償
    ，迄於同年七月十六日始返還車輛，並藉故拖延共計三萬七千零五十元之車租，
    爾後竟不知去向。而被告張水明係其連帶保證人，因認被告乙○○與張水明涉有
    刑法第三百三十九條第二項詐欺得利罪嫌云云。
二、按法院或受命法官於自訴案件第一次審判期日前訊問及調查結果，如認為案件有
    刑事訴訟法第二百五十二條至第二百五十四條之情形者，得以裁定駁回其自訴，
    同法第三百二十六條第三項定有明文。又按犯罪事實應依證據認定之，無證據不
    得推定其犯罪事實；且不能證明被告犯罪者，應諭知無罪之判決，刑事訴訟法第
    一百五十四條、第三百零一條第一項分別定有明文。又認定不利於被告之事實，
    需依積極證據，茍積極證據不足為不利於被告事實之認定時，即應為有利於被告
    之認定，更不必有何有利之證據（最高法院三十年上字第八一六號判例參照）。
    次按刑法第三百三十九條第一項詐欺罪之成立，以意圖為自己或第三人不法所有
    ，以詐術使人將本人或第三人之物交付為要件，所謂以詐術使人交付，必須被詐
    欺人因其詐術而陷於錯誤，若其所用方法，不能認為詐術，亦不致使人陷於錯誤
    ，即不構成該罪（最高法院四十六年台上字第二六０號判例參照）。至民事債務
    當事人間，若有未依債務本旨履行給付債務之情形，因在一般社會經驗上可能之
    原因甚多，或因不可歸責之事由無法給付，或因合法得對抗他造主張抗辯而拒絕
    給付，甚或於債之關係成立後始因可歸責之事由而遲延給付，均有可能，非必出
    於自始無意給付之詐欺一端，是苟無足以證明被告於債之關係發生時自始即欲故
    意成立財產犯罪之積極證據，依前揭刑事訴訟法第一百五十四條之規定，自不得
    僅以被告債信違反之客觀事後狀態，推定被告該當於意圖不法所有並施用詐術之
    詐欺罪構成要件。
三、本件自訴人一翔公司認被告乙○○涉有右揭詐欺罪嫌，無非以車輛租賃合約書、
    存證信函、被告乙○○交付之身分證影本等執為論據。訊據被告乙○○固坦承於
    向自訴人一翔公司承租該部自小客車時，並由被告張水明任連帶保證人，惟堅決
    否認有何詐欺犯行，辯稱：該部自小客車已歸還予自訴人，尚欠租金二萬元，伊
    自八十八年十月間起即向自訴人租用該車使用，伊並無詐欺之意等語，經查：被
    告乙○○於前揭時地向自訴人一翔公司承租車牌號碼Ｇ８－９５３號營業用自小
    客車乙輛，並由被告張水明擔任連帶保證人，然被告乙○○逾期未支付車租，亦
    未還車時，經自訴人通知被告張水明，其即於八十九年七月十六日帶同被告乙○
    ○返還該車等情，為自訴人代理人甲○○於本院審理時自承屬實（本院九十年度
    自緝字第十六號），被告乙○○自八十八年十月間起即向自訴人租用該車使用，
    雖曾積欠租車款，但事後被告乙○○已歸還該車，
    再者，被告乙○○於本院審理時，亦與自訴人達成和解，有和解書一紙在卷可稽
    ，是被告乙○○逾期未返還該部汽車及積欠自訴人租金，係屬事出有因，被告之
    行為應屬民事債務糾葛，核與詐欺罪之構成要件不該當，自難率斷被告有詐欺犯
    行。此外復查無其他積極證據足資證明被告有何詐欺犯行，是被告犯罪嫌疑不足
    ，有刑事訴訟法第二百五十二條第十款之情形，依照首揭規定，本件自訴應予駁
    回。
據上論斷，應依刑事訴訟法第三百二十六條第三項、第二百五十二條第十款裁定如主
文。
中      華      民      國      九十      年      十二      月    三    日
                                      臺灣士林地方法院刑事第一庭
                                          法  官  蔡  明  宏
右正本證明與原本無異。
如不服本裁定應於送達後五日內向本院提出抗告狀。
                                          書記官  陳  漢  朝
中      華      民      國      九十      年      十二      月    七    日


司法院資訊處製作；財團法人民間司法改革基金會備份。
